臺灣板橋地方法院刑事判決            100年度訴緝字第186號
公  訴  人  臺灣板橋地方法院檢察署檢察官
被      告  周怡菁
上列被告因違反毒品危害防制條例等案件，經檢察官提起公訴（
99年度毒偵字第9189號、100年度毒偵字第2524號、100年度毒偵
字第1266號），本院行簡式審判程序，判決如下：
    主    文
周怡菁施用第一級毒品，處有期徒刑玖月；又持有第一級毒品，
處有期徒刑貳月，扣案之第一級毒品海洛因壹小包（驗餘含袋毛
重零點伍伍零捌公克）沒收銷燬之；又施用第二級毒品，處有期
徒刑肆月；又施用第一級毒品，處有期徒刑捌月；又施用第一級
毒品，處有期徒刑捌月；又施用第二級毒品，處有期徒刑肆月。
應執行有期徒刑貳年肆月，扣案之第一級毒品海洛因壹小包（驗
餘含袋毛重零點伍伍零捌公克）沒收銷燬之。
    犯罪事實
一、周怡菁前曾因施用第二級毒品案件，經臺灣臺北地方法院以
    97年度毒聲字第367號裁定送觀察、勒戒，並於民國98年1月
    24日入所執行，嗣因評估無繼續施用毒品之傾向，而於98年
    2 月27日執畢釋放出所，並經臺灣臺北地方法院檢察署檢察
    官於同日以98年度毒偵緝字第30號案件為不起訴處分確定在
    案，詎其仍不知悔改，竟分別起意，而於下列時、地，分別
    為下列行為：
(一)基於施用第一級毒品海洛因暨第二級毒品甲基安非他命之犯
    意，於上開觀察、勒戒執畢釋放後5年內即99年9月29日凌晨
    3、4時許，在臺北縣蘆洲市（現改制為新北市蘆洲區○○○
    街83號 4樓租屋處內，將海洛因及甲基安非他命一同放置在
    玻璃球內，再用火燒烤該玻璃球，藉以吸食所生煙氣之方式
    ，同時施用海洛因及甲基安非他命1次。嗣為警於同日中午1
    2時至下午3時30分許間，採集其尿液（檢體編號：H0000000
    號）送驗，始悉上情。
(二)基於持有第一級毒品海洛因之犯意，於99年9月29日凌晨4時
    至上午11時許間之某時，在不詳處所，向真實姓名年籍均不
    詳、綽號「阿達」之成年男子取得海洛因1小包（驗前淨重0
    .073公克），並自斯時起持有之，嗣將之藏放在其準備之菜
    餚即小卷內，而於同日上午11時許，攜帶前揭菜餚，與不知
    情之黃玉芬至臺北縣土城市（現改制為新北市土城區○○○
    路 2號之臺灣臺北看守所，由黃玉芬具名申請接見受刑人溫
    宇基，並利用黃玉芬將上開夾藏有海洛因之菜餚置放在寄物
    窗口，欲轉交予不知情之溫宇基，旋於同日中午12時許，為
    臺灣臺北看守所管理員例行檢查該菜餚時發覺有異而報警處
    理，當場在該看守所前查獲，並自該菜餚內扣得前開海洛因
    （驗餘含袋毛重0.5508公克）。
(三)基於施用第二級毒品甲基安非他命及施用第一級毒品海洛因
    之各別犯意，於上揭觀察、勒戒執畢釋放後 5年內即99年12
    月29日下午3、4時許，在新北市石碇區雙溪81號其友人住處
    內，將甲基安非他命放置在玻璃球內，再用火燒烤該玻璃球
    ，藉以吸食所生煙氣之方式，施用甲基安非他命 1次；用畢
    不久後，在同一處所，復將海洛因摻入香菸內，再以火點燃
    該香菸，藉由吸食所生煙氣之方式，另行施用海洛因 1次。
    嗣於同日下午 5時許，為警至其友人上址住處執行搜索查獲
    ，旋由警於同日晚間 9時40分許，經其同意而採集尿液（檢
    體編號：G0000000號）送驗，始悉上情。
(四)基於施用第一級毒品海洛因之犯意，於前開觀察、勒戒執畢
    釋放後 5年內即100年1月25日上午10時許，在新北市○○區
    ○○街83號 4樓租屋處內，將海洛因摻入香菸內，再以火點
    燃該香菸而吸食所生煙氣方式，施用海洛因 1次；復另行基
    於施用第二級毒品甲基安非他命之犯意，於100年1月27日上
    午 9時許，在其上址租屋處內，將甲基安非他命放置在玻璃
    球內，再用火燒烤該玻璃球，藉由吸食器吸食所生煙氣之方
    式，施用甲基安非他命1次。嗣於同日晚間7時40分許，為警
    在其上址租屋處前緝獲，並當場在該租屋處內扣得吸食器 1
    組，旋由警於同日晚間11時許，經其同意採集尿液（檢體編
    號：I0000000號）送驗，而悉上情。
二、案經臺北縣（現改制為新北市）政府警察局土城分局、新北
    市政府警察局蘆洲分局移送臺灣板橋地方法院檢察署檢察官
    暨新北市政府警察局新店分局移請臺灣臺北地方法院檢察署
    呈請臺灣高等法院檢察署檢察長令轉臺灣板橋地方法院檢察
    署檢察官偵查起訴。
    理    由
一、本案被告周怡菁所犯皆係死刑、無期徒刑、最輕本刑為三年
    以上有期徒刑以外之罪，亦非高等法院管轄之第一審案件，
    而被告於本院行準備程序中，就被訴事實均為有罪之陳述，
    經告知簡式審判程序之旨，並聽取公訴人及被告之意見後，
    本院合議庭依刑事訴訟法第 273條之1第1項規定，裁定由受
    命法官獨任進行簡式審判程序，合先敘明。
二、上揭犯罪事實，業據被告周怡菁於本院審訊時均坦白承認，
    並有下列證據足認被告任意性自白與事實相符：
(一)犯罪事實一、(一) 部分：其於99年9月29日下午由警所採集
    之尿液檢體（編號：H0000000號），係由其親自排放及封籤
    捺印等事，業據被告於警詢時供承無訛，並有臺北縣政府警
    察局土城分局扣押物品清單等件在卷可參，而該尿液檢體經
    送鑑驗結果，確呈嗎啡（即海洛因之主要代謝物）及甲基安
    非他命之陽性反應，則有臺灣檢驗科技股份有限公司99年10
    月13日編號UL/2010/90878 號濫用藥物檢驗報告附卷足憑，
    再毒品施用後於施用者尿液中可檢出之最大時限，受施用劑
    量及頻率、施用方式、飲水量多寡、個人體質及其代謝情況
    、檢測方法靈敏度等因素影響，因個案而異，海洛因一般可
    檢出之最大時限，依文獻記載約為施用後2至4日，甲基安非
    他命為1至5日，而海洛因服用後24小時內經由尿液排出量可
    達施用劑量之80％，甲基安非他命服用後24小時內則約有施
    用劑量之70％排泄於尿液中，此有行政院衛生署管制藥品管
    理局92年 3月10日管檢字第0920001495號、97年12月31日管
    檢字第0970013096號函文可資參照，又海洛因施用入人體後
    ，水解還原成嗎啡，再循嗎啡之代謝方式排出體外，已據行
    政院衛生署藥物食品檢驗局(73) 藥檢壹字第30221號函文說
    明綦詳，至尿液中是否含有海洛因、甲基安非他命或安非他
    命等毒品反應，經以氣相層析質譜儀（GC／MS）分析方法進
    行確認檢驗，尿液檢體中濫用藥物或其代謝物之濃度高於或
    等於下列濃度時，即可認定鴉片類或安非他命類之藥物存在
    ：(一)嗎啡：300ng/mL；(二)安非他命：500ng/mL；(三)甲
    基安非他命：500ng/mL，且就尿液檢體中甲基安非他命之濃
    度高於500ng/mL時，其代謝物安非他命之濃度亦應同時等於
    或高於100ng/mL，方可判定為甲基安非他命陽性反應，此觀
    濫用藥物尿液檢驗作業準則第18條及前開檢驗報告說明至詳
    ，復依法務部法醫研究所93年10月13日法醫毒字第09300035
    74號函文所載，海洛因經人體代謝後，在尿液中不會代謝產
    生可待因，但非法濫用之海洛因毒品在製造過程中常含有少
    量雜質乙醯可待因，乙醯可待因經人體代謝後，在尿液中會
    產生可待因，且實務上國內查獲之海洛因毒品內常摻有各種
    不同之物質，如稀釋物澱粉、興奮劑、解熱鎮痛劑、抗組織
    胺藥、支氣管擴張劑等，甚至有摻入大量可待因之案例，因
    此非法施用海洛因毒品者，在尿液中可檢出較大量之嗎啡成
    分及較少量之可待因成分。從而，本案前揭檢驗報告之確認
    檢驗係以氣相層析質譜儀分析方法進行檢驗，為目前公認較
    為精細之檢驗方式，一般尚不致產生海洛因、安非他命或甲
    基安非他命之偽陽性反應，且就檢驗之檢體而言，係以分析
    物是否存在為準，分析結果等於或高於最低可檢濃度時，即
    稱之為陽性，是被告上開尿液檢體之確認檢驗結果，檢出濃
    度各為嗎啡：2,110ng/mL，可待因：388ng/mL，甲基安非他
    命：13,857ng/mL，安非他命：1,488 ng/mL，均高於該確認
    結果報告之最低可檢濃度，且嗎啡濃度遠高於可待因之濃度
    ，揆諸前揭說明，益徵被告上開尿液中之嗎啡及甲基安非他
    命確呈陽性反應，著無疑義，是被告前揭自白，自屬有據。
(二)犯罪事實一、(二)部分：證人黃玉芬於警詢時、證人溫宇基
    於偵查中皆供述明確，並有臺灣臺北看守所接見、寄物次序
    單、接見紀錄表、臺北縣政府警察局土城分局扣押筆錄及扣
    押物品目錄表各1份、扣案物品及菜餚照片6張等件在卷可稽
    ，復有扣案之白色微黃粉末 1小包可資佐憑，而該粉末（驗
    餘含袋毛重0.5508公克）經送鑑定結果，檢出有海洛因之成
    分，此有交通部民用航空局航空醫務中心99年11月 5日航藥
    鑑字第0996806號毒品鑑定書1份在卷可考，是被告上開自白
    亦非無據。
(三)犯罪事實一、(三) 部分：其於99年12月29日晚間9時40分許
    ，同意由警所採集之尿液檢體（編號：G0000000號），係由
    其親自排放及封罐等事，業據被告供承屬實，並有勘察採證
    同意書、新北市政府警察局新店分局偵辦毒品危害防制條例
    案被移送者姓名及代碼對照表等件在卷可參，而該尿液檢體
    經送鑑驗結果，檢出濃度各為嗎啡：3,493ng/mL，可待因：
    878ng/mL，甲基安非他命：25,190ng/mL，安非他命：2,870
    ng/mL ，被告上開尿液中之嗎啡及甲基安非他命確呈陽性反
    應，則有臺灣檢驗科技股份有限公司100年1月14日編號UL/2
    011/00000000號濫用藥物檢驗報告附卷足稽。
(四)犯罪事實一、(四)部分：其於100年1月27日晚間11時許，同
    意由警所採集之尿液檢體（編號：I0000000號），係由其親
    自排放及封瓶捺印，且其對採尿過程無意見等事，業據被告
    於警詢及偵查中供述無訛，並有勘察採證同意書、新北市政
    府警察局蘆洲分局偵辦毒品案件尿液代號對照表等件在卷可
    憑，而該尿液檢體經送鑑驗結果，檢出濃度各為嗎啡：374n
    g/mL，可待因：88ng/mL，甲基安非他命：8,376 ng/mL，安
    非他命：1,133ng/mL，被告前開尿液中之嗎啡及甲基安非他
    命確呈陽性反應，則有臺灣檢驗科技股份有限公司100年2月
    18日編號UL/2011/00000000號濫用藥物檢驗報告附卷足據，
    並有新北市政府警察局蘆洲分局搜索、扣押筆錄及扣押物品
    目錄表、自願受搜索同意書各1份、查獲現場照片6張等件在
    卷可參，復有吸食器1組扣案足資佐憑。
(五)綜上所述，足認被告自白確與事實相符，均堪採信，本案事
    證俱屬明確，其先後於上開時、地，分別有施用海洛因、甲
    基安非他命及持有海洛因之犯行，洵堪認定。另按92年7月9
    日修正公布，並自93年1月9日施行之毒品危害防制條例，其
    中第20條、第23條將施用毒品之刑事處遇程序區分為「初犯
    」及「5年內再犯」、「5年後再犯」；亦即，犯同條例第10
    條之罪者，檢察官應聲請法院裁定，令被告入勒戒處所觀察
    、勒戒，其期間不得逾2月，同條例第20條第1項定有明文。
    又依同條例第20條第 2項規定為觀察、勒戒或強制戒治執行
    完畢釋放後，5年後再犯第10條之罪者，適用本條前2項之規
    定；觀察、勒戒或強制戒治執行完畢釋放後，5年內再犯第1
    0條之罪者，檢察官應依法追訴，同條例第20條第3項、第23
    條第 2項則分別定有明文。查被告前曾因施用第二級毒品案
    件，經臺灣臺北地方法院以97年度毒聲字第 367號裁定送觀
    察、勒戒，並於98年 1月24日入所執行，嗣因評估無繼續施
    用毒品之傾向，而於98年 2月27日執行完畢釋放出所，並經
    臺灣臺北地方法院檢察署檢察官於同日以98年度毒偵緝字第
    30號案件為不起訴處分確定等情，有臺灣高等法院被告前案
    紀錄表等件存卷可據，是被告於前開觀察、勒戒執畢釋放後
    ，5 年內再犯本案施用毒品之罪，揆諸上揭規定與說明，皆
    應依法逕予追訴處罰。
三、論罪與科刑：
(一)按海洛因、甲基安非他命分屬毒品危害防制條例第2條第2項
    第1款、第2款所明定之第一級毒品及第二級毒品，皆不得非
    法持有、施用之。核被告周怡菁於犯罪事實一、(一)、(三)
    、(四) 所為，均係犯毒品危害防制條例第10條第1項之施用
    第一級毒品暨同條例第10條第 2項之施用第二級毒品罪，被
    告持有海洛因及甲基安非他命，嗣進而施用之，其持有之低
    度行為應各為施用之高度行為所吸收，均不另論罪。又其於
    犯罪事實一、(二)所為，則係犯毒品危害防制條例第11條第
    1 項之持有第一級毒品罪，起訴書認係犯同條例第11條第項
    之罪，顯係漏載，應予更正，而其持有第一級毒品，係於同
    一持有行為繼續進行中違反前揭規定，應屬犯罪行為之繼續
    ，僅論以一罪。再海洛因、甲基安非他命大多分開使用，惟
    此兩種毒品同時施用不會引起排斥，甚至在欣快感方面有被
    加強之可能，此據行政院國軍退除役官兵輔導委員會臺北榮
    民總醫院93年 5月11日北總內字第0930023372號函說明甚詳
    。是以，被告所稱其於犯罪事實一、(一)中，係將海洛因與
    甲基安非他命一同放置在玻璃球內，再用火燒烤該玻璃球，
    藉此吸食所生煙氣之方式，同時施用海洛因及甲基安非他命
    等語，尚非無稽，復查無積極證據堪認被告確係分別起意而
    先後施用之，是被告以一施用行為觸犯上開二罪名，為異種
    想像競合犯，應從一重之施用第一級毒品罪處斷，起訴書認
    被告上開所為，犯意各別，行為互異，應予分論併罰，容有
    誤會。至被告所犯上開六罪間，犯意各別，行為互殊，應予
    分論併罰。
(二)爰審酌被告年值青壯，不思尋求身心之正當發展，前曾受有
    如犯罪事實一所載機關矯治之情形業如上述，復於99年 9月
    23日犯施用第一級毒品及第二級毒品之罪，經臺灣士林地方
    法院於100年4月6日以99年度審訴字第890號分別判處有期徒
    刑7月、3月確定乙情，有上開刑事判決及臺灣高等法院被告
    前案紀錄表等件附卷可參，品性、素行顯難認屬良善，竟仍
    不知悔改，未見其根絕毒害之決心，猶分別再犯本案施用第
    一級毒品、施用第二級毒品及持有第一級毒品之罪，可見其
    自制力薄弱，且未衷心悛悔，漠視法令之禁制，又施用毒品
    ，非但足以導致個人之精神障礙與性格異常，甚至造成生命
    危險，而戕害一己之身心健康，並對社會治安與他人安全潛
    藏相當之危害，惟念及其於本案施用毒品之犯行皆僅戕害己
    身，於他人法益尚未生實際之侵害，且犯後尚知及時坦認全
    部犯行，態度尚可，另其持有之海洛因重量非鉅，持有期間
    甚短，犯罪情節與所生之危害尚屬輕微，兼衡酌其犯罪之目
    的、動機、手段、情節、行為時未受任何特別刺激、平日生
    活與家庭狀況、智識程度等一切情狀，各量處如主文所示之
    刑，並定其應執行之刑。
(三)按查獲之第一級毒品，不問屬於犯人與否，沒收銷燬之，毒
    品危害防制條例第18條第 1項前段定有明文，故被告經法院
    為有罪之科刑判決時，查獲之毒品，與被告本案所犯並經法
    院諭知有罪者若全然無關，固不得於該有罪判決之主刑下宣
    告沒收；至若查獲之毒品，與被告被訴之本案非全然無關，
    法院自應於主刑下宣告沒收（最高法院94年度臺上字第1227
    號判決意旨參照）。又依同條例第18條第 1項規定，得諭知
    沒收並銷燬者，以查獲之毒品及專供製造或施用毒品之器具
    為限，固不及於毒品之外包裝，惟若外包裝與沾附之毒品無
    法析離，自應將外包裝併該毒品諭知沒收並銷燬之；又鑑定
    機關鑑定毒品時，一般係以傾倒之方式，將包裝袋內之毒品
    倒出與包裝袋分離而稱重，必要時亦會輔以刮杓取出袋內粉
    末，然無論依何種方式分離，包裝袋內均會有極微量毒品殘
    留（最高法院94年度臺上字第6213號、95年度臺上字第3739
    號判決意旨可參）。再如要包裝袋內完全不殘留毒品，則須
    以溶劑多次反覆一直清洗包裝袋，至清洗出之溶劑完全檢不
    出毒品反應為止，方能確認包裝袋內不再含有毒品，此有高
    雄醫學大學附設中和紀念醫院93年4月13日管認可第005號檢
    驗報告可參。查上開扣案之海洛因1小包（驗餘含袋毛重0.5
    508 公克），屬查獲之第一級毒品已如上述，且與被告於本
    案被訴持有第一級毒品犯行相關，依毒品危害防制條例第18
    條第 1項前段規定，自應宣告沒收銷燬之。另包裹前開海洛
    因之包裝袋雖係被告用於包裝毒品，防止毒品裸露、逸出及
    受潮，以便持有，惟參諸上揭說明，鑑定機關鑑定時，無論
    以何種方式刮取或分離毒品秤重，該包裝袋內仍會有毒品殘
    留，縱令以溶劑加入包裝袋內溶洗，一般仍會殘留極微量之
    毒品，是前開包裝袋既用以包裹扣案之海洛因，則該包裝袋
    與其內盛裝之海洛因分離時，仍會有極微量之海洛因殘留而
    難以析離，足認與上開扣案之海洛因具有不可析離之關係，
    應依毒品危害防制條例第18條第 1項前段規定，一併諭知沒
    收銷燬。至前開海洛因送鑑定時，經鑑定機關另取0.0072公
    克鑑驗用罄，此部分業已滅失，自不予宣告沒收銷燬。另扣
    案之吸食器 1組，被告既已於偵查及本院審訊時陳明拋棄之
    ，而此物品本質上尚可供其他用途使用，客觀上顯難認係專
    供施用毒品之器具，亦非屬違禁物，爰不為沒收之諭知，末
    此敘明。
據上論斷，應依刑事訴訟法第 273條之1第1項、第299條第1項前
段，毒品危害防制條例第10條第1項、第2項、第11條第1項、第1
8條第1項前段，刑法第11條、第55條、第51條第 5款，判決如主
文。
本案經檢察官陳世錚到庭執行職務
中    華    民    國    100    年    9    月    21    日
                  刑事第十四庭  法  官  劉正偉
上列正本證明與原本無異。
如不服本判決，應於判決送達後10日內敘明上訴理由，向本院提
出上訴狀 (應附繕本) ，上訴於臺灣高等法院。其未敘述上訴理
由者，應於上訴期間屆滿後20日內向本院補提理由書「切勿逕送
上級法院」。
                                書記官   陳慧津
中    華    民    國   100    年    9     月    22    日
附錄論罪法條全文：
毒品危害防制條例第10條：
施用第一級毒品者，處6月以上5年以下有期徒刑。
施用第二級毒品者，處3年以下有期徒刑。
毒品危害防制條例第11條第1項：
持有第一級毒品者，處3年以下有期徒刑、拘役或新臺幣5萬元以
下罰金。